【裁判字號】    98,消債更,1264
【裁判日期】    990308
【裁判案由】    聲請更生程序
【裁判全文】
臺灣高雄地方法院民事裁定          98年度消債更字第1264號
聲  請  人  甲○○
上列當事人因消費者債務清理事件聲請更生，本院裁定如下：
    主  文
聲請駁回。
聲請費用由聲請人負擔。
    理  由
一、聲請意旨略以：聲請人積欠安泰商業銀行股份有限公司（下
    稱安泰銀行）等債權人無擔保債務共計新台幣（下同）4,03
    8,883 元，因繳款困難而於民國95年間，依金融主管機關協
    調成立之中華民國銀行公會會員辦理消費金融案件無擔保債
    務協商機制與安泰銀行等債權人達成協議，同意自95年6 月
    起，分102 期，利率5%之方式償還，每月應償還金額為28,3
    34元（下稱95年協議）。然因聲請人每月收入於支出聲請人
    必要之生活費用及扶養費用後，已無法依95年協議按月償還
    28,334元。又聲請人於本件更生聲請前因遠東國際商業銀行
    股份有限公司（下稱遠東銀行）及永豐商業銀行股份有限公
    司（下稱永豐銀行）之房屋貸款未參與協商，乃再依消費者
    債務清理條例（下稱消債條例）之規定，向最大債權金融機
    構遠東銀行申請前置協商，惟遭該銀行以曾參與銀行公會協
    商機制成立為由退件，致協商不成立。而依聲請人目前收入
    ，若仍按95年協議履行，已無法支付必要生活費用、扶養費
    用及房貸，實有不能清償之虞，爰依消債條例之規定，聲請
    准予更生等語。
二、按，「債務人不能清償債務或有不能清償之虞者，得依本條
    例所定更生程序，清理其債務」；「債務人無擔保或無優先
    權之債務總額未逾1,200 萬元者，於法院裁定開始清算程序
    或宣告破產前，得向法院聲請更生」消債條例第3 條、第42
    條第1 項分別定有明文。
三、聲請人主張其雖曾依中華民國銀行公會會員辦理消費金融案
    件無擔保債務協商機制與安泰銀行等債權銀行達成95年協議
    ，但因遠東銀行及永豐銀行之房屋貸款未參與當時之協商，
    經聲請人依消債條例之規定，向最大債權人遠東銀行申請協
    商後，遭退件致協商不成立等事實，業據聲請人提出債權人
    清冊、協議書、無擔保債務還款計劃、財團法人金融聯合徵
    信中心當事人查詢個人資料綜合信用報告－債務清理條例前
    置協商專用債權人清冊各1 份在卷可稽（見本院卷第156 至
    158 頁、第170 頁、第171 頁、第159 至162 頁），足認屬
    實。故本件所應審酌者為聲請人是否有不能清償債務或不能
    清償之虞之情形。
四、經查：
  (一)聲請人目前任職於高雄市公共汽車管理處，98年度總收入為
    767,490 元，換算每月收入約為63,958元（計算式：767,49
    0 元÷12＝63,958元，元以下四捨五入）之事實，有高雄市
    公共汽車管理處99年2 月8 日高車人乙字第0990000773號函
    附之聲請人98年1 月至12月員工獎金暨逾時等津貼印領清單
    及薪俸單可憑（見本院卷第202 至221 頁），堪認屬實。
  (二)又聲請人及其與前配偶黃郁琇（已歿）所生之未成年子女古
    佩鑫（80年7 月生），均設籍在高雄市楠梓區○○○路261
    巷18號乙節，有戶籍謄本可參（見本院卷第152 頁）。而古
    佩鑫目前並無工作收入，名下亦無財產，有其96至97年度綜
    合所得稅各類所得資料清單及財產歸屬資料清單為憑（見本
    院卷第134 至136 頁），堪認應由聲請人單獨扶養。另關於
    聲請人本人每月之必要生活費用及扶養費用支出部分，聲請
    人並未提出全部憑證以資證明，無從審酌是否均屬必要之費
    用，此部份因消債條例之立法目的，係為使不幸陷入經濟困
    境之人得以清理債務、重建生活，並在清理過程中能保有符
    合人性尊嚴之最低基本生活，而非維持債務人過去慣常之寬
    裕生活，是以如任由聲請人主張其基本生活費用及扶養費用
    之數額，將造成揮霍無度以致清償能力降低，反而易使更生
    程序無從進行。因此，本院參酌聲請人及古佩鑫目前均居住
    在高雄市，有上開戶籍謄本可佐，認應以內政部公告之98年
    度高雄市每人每月最低生活費用11,309元為標準，計算聲請
    人每月必要之生活費用及扶養費用，始屬合理。故聲請人主
    張其個人每月最低之必要生活費用逾11,309元部分，難認係
    必要費用。至其主張扶養古佩鑫須按月支出6,500 元，既在
    上開標準內，尚未過高，應屬必要費用。此外，聲請人及古
    佩鑫既均居住在高雄市楠梓區○○○路261 巷18號，則此址
    之房貸費用，亦堪認係必要費用。而按，聲請人目前每月支
    付遠東銀行及永豐銀行之房貸費用各約為9,000 元、5,703
    元乙節，有上開2 家銀行之民事陳報狀足參（見本院卷第19
    6 頁、第198 頁），堪予認定。準此，聲請人每月必要之生
    活費用及扶養費用，共計為32,512元（計算式：11,309元＋
    6, 500元＋9,000 元＋5,703 元＝32,512元）。
  (三)綜上，依聲請人目前每月平均收入63,958元計算，在扣除每
    月必要之生活費用及扶養費用後，聲請人至少仍有餘款30,7
    12元，可供按月償還遠東銀行及永豐銀行房屋貸款以外之其
    他無擔保債務共2,568,083 元（4,038,883 元－1,249,000
    元－216,000 元＝2,568,083 元），在不計算利息之情形下
    ，並得於84個月內償還完畢（計算式：2,568,083 元÷30,7
    12元＝84，小數點以下四捨五入），自難認聲請人有不能清
    償債務或不能清償之虞之情事。
五、綜上所述，聲請人既有固定收入，且其收入扣除其必要生活
    費用及目前需還款之金額後，並無不能清償債務或不能清償
    之虞之情事，其聲請既不符合消債條例第3 條所定要件，且
    此要件欠缺又屬無從補正，依上揭條文意旨，自應駁回其更
    生之聲請，爰裁定如主文。
六、爰依消費者債務清理條例第8 條前段、第15條，民事訴訟法
    第78條，裁定如主文。
中    華    民    國    99    年    3     月    8     日
                  民事第五庭  法  官  李育信
上為正本係照原本作成。
如不服本裁定，應於裁定送達後10日內，以書狀向本院提出抗告
，並繳納抗告費新臺幣1 千元。
中    華    民    國    99    年    3     月    8     日
                              書記官  林玉珊

司法院資訊處製作；財團法人民間司法改革基金會備份。
